---
title: "data_vis_2"
author: "Galina Chernaya"
date: "`r Sys.Date()`"
output: html_document
---

```{r setup, include=FALSE}
knitr::opts_chunk$set(echo = TRUE, warning = FALSE, message = FALSE)

library(dplyr)
library(ggplot2)
library(ggpubr)
library(plotly)
library(rstatix)
library(corrplot)
library(corrr)
library(ggpval)
library(factoextra)
library(pheatmap)
library(FactoMineR)
library(ggbiplot)
library(tidymodels)
library(embed)

```


```{r include=FALSE}
led <- readRDS("life_expectancy_data.RDS")
summary(led)

```



## 1. Plotly: Tuberculosis incidence and treatment



```{r}
plot_ly(
  data = led,
  x = ~ `Tuberculosis Incidence`,
  y = ~ `Tuberculosis treatment`,
  color = ~ continent,
  text = ~Country, 
  hoverinfo = "text",
  type = "scatter") %>%
  layout(
    title = 'Tuberculosis incidence and treatment ratio',
    yaxis = list(title = 'Tuberculosis treatment'),
    xaxis = list(title = 'Tuberculosis incidence')
  ) 
```




## 2. Comparison of life expectancy in Africa and America



```{r}
stat.test1 <- led %>% filter(continent %in% c("Africa", "Americas")) %>%
  t_test(`Life expectancy` ~ continent)

stat.test1
 
 ggboxplot(
   led[continent %in% c("Africa", "Americas"),], 
   x = "continent", y = "Life expectancy", 
   ylab = "Life expectancy", xlab = "Continent", 
   add = "jitter",
   color = "continent"
   ) + 
   ggtitle("Comparison of life expectancy in Africa and America, t-test") +
   labs(subtitle = paste0("statistic = ", stat.test1$statistic, ", p-value = ", stat.test1$p_value)) + 
   theme(plot.title = element_text(color = "blue4"), legend.position = "none")
 
```


## 3. Correlation analysis of numeric parameters of life expectancy



``` {r fig.width=17, fig.height=17}
led_c <- led %>% select(where(is.numeric)) %>% select(!Year)
corled <- cor(led_c) 

corrplot(corled, method = 'color', type = "lower", diag = FALSE, 
         addCoef.col = "grey30", 
         cl.pos = "b", 
         tl.col = "grey10",
         col = COL2('RdBu', 10),
         tl.cex = 1, cl.cex = 1,     
         number.cex = 0.8,
         title = "\n\n\n\nCorrelation analysis of numeric parameters of life expectancy data",
         cex.main = 2)

corled %>% rplot() +
  theme_dark() +  
  theme(
    axis.text.x = element_text(size = 16, angle = 90),  
    axis.text.y = element_text(size = 16),
    legend.key.size = unit(16, "pt"),
    plot.title = element_text(size = 25)) +
    ggtitle("Correlation analysis of numeric parameters of life expectancy data")

```


### Correlation matrix with p-values:



```{r fig.width=30, fig.height=30, eval = FALSE}

ggpairs(led_c ,
        title = 'Correlation analysis of numeric parameters of life expectancy',
        progress = F) +
    theme_minimal() +
    scale_fill_manual(values = c('blue4')) +
    scale_colour_manual(values = c('blue4')) -> g
g


```



## 4. Clasterization of life expectancy data



```{r}

led_c_scaled <- scale(led_c)

led_c_dist <- dist(led_c_scaled, 
                        method = "euclidean"
                        )
led_c_hc <- hclust(d = led_c_dist, 
                        method = "ward.D2")

fviz_dend(led_c_hc, 
          cex = 0.1) 

```


## 5. Heatmap + tree map of life expectancy data



``` {r}
pheatmap(led_c_scaled, 
         show_rownames = FALSE, 
         clustering_distance_rows = led_c_dist,
         clustering_method = "ward.D2", 
         cutree_rows = 7,
         cutree_cols = length(colnames(led_c_scaled)),
         angle_col = 45, 
         main = "Dendrograms for clustering rows and columns with heatmap")

```


### Интерпретация результата: 



По результатам кластеризации с разделением наблюдений по отклонению от среднего можно отметить группу низких значений для объема вакцинации против кори, ДКС и гепатита В. В данной группе стран также снижены относительно среднего показатели валового внутреннего продукта и валового национального дохода, уровня санитарных служб и ожидаемой продолжительности жизни, при этом повышен относительно других групп уровень детской смертности и заболеваемость туберкулезом. В кластере же с самыми высокими экономическими показателями мы видим на уровне ниже среднего показатели смертности, долю сельского населения, при этом все остальные показатели в области среднего значения (в этой группе, по-видимому, США и Китай). Также выделена в отдельный кластер группа стран с высоким уровнем суицидов, при этом другие показатели в этой группе не отличаются значительно от средних значений (только незначительно повышена ожидаемая продолжительность жизни).




## 6. PCA analysis



Проведем анализ главных компонент датасета с нумерическими переменными без переменной Year.

```{r}
led_c.pca <- prcomp(led_c, scale = T) 
```



### Визуализация Cumulative Proportion:



```{r}
fviz_eig(led_c.pca, addlabels = T, ylim = c(0, 45))

```

74% вариативности данных обьясняются первыми пятью главными компонентами, при этом значительно - только первой.



Посмотрим переменные, по которым строилась первая, вторая и третья главные компоненты:



```{r}
fviz_contrib(led_c.pca, choice = "var", axes = 1, top = 19) # 1
fviz_contrib(led_c.pca, choice = "var", axes = 2, top = 19) # 2
fviz_contrib(led_c.pca, choice = "var", axes = 3, top = 19) # 3
```



Видим, что в первую главную компоненту (объясняет 39.9% вариабельности) основной вклад вносят ожидаемая продолжительность жизни, детская смертность, уровень работы санитарных служб, качетво воды и питания. Во вторую главную компоненту (объясняет 11.6% вариабельности) - уровень иммунизации от опасных инфекций, в третью (объясняет 10.2% вариабельности) - экономические показатели: валовый внутренний продукт и валовый национальный доход.


### Визуализация результатов анализа по первым двум главным компонентам:



```{r}
fviz_pca_var(led_c.pca, col.var = "contrib", labelsize = 2)
```




Видим, что показатели иммунизации очень близки друг к другу, имеет смысл объединить их в одну переменную. Вторая группа показателей - показатели смертности и заболеваемости туберкулезом. Третья группа - показатель качества воды и питания, продолжительности жизни и уровень работы санитарных служб.



Можно выделить 6 переменных, которые вносят наибольший вклад в первые 2 главные компоненты: 


```{r}
fviz_pca_var(led_c.pca, 
             select.var = list(contrib = 6), # Задаём число здесь 
             col.var = "contrib")

```


## 7. Biplot: visualisation by regions




```{r fig.width=10, fig.height=10}

b <- ggbiplot(led_c.pca, 
         scale = 0, 
         groups = as.factor(led$continent), 
         ellipse = TRUE,
         alpha = 0.7,
         varname.size = 3, 
         labels = (led$Country),
         labels.size = 2
         
) +
  theme_classic() 
  ggplotly(b, tooltip = c("xvar", "yvar", "labels", "groups")) 

```

Проанализировав график, можем отметить, что значительные различия показателей отмечаются между африканским и европейским регионами, осталные группы стран на графике смешаны, с центрами элипсов близко к области нуля относительно первых двух главных компонент



## 8. UMAP analysis



```{r}
umap_prep <- recipe(~., data = led_c) %>% 
  step_normalize(all_predictors()) %>% 
  step_umap(all_predictors()) %>%  
  prep() %>%  
  juice() 


umap_prep %>%
  ggplot(aes(UMAP1, UMAP2)) +  
  geom_point(aes(color = led$continent), 
             alpha = 0.7, size = 2) +
  labs(color = NULL)
```
Результат анализа UMAP показывает более четкое разделение наблюдений на группы (UMAP ориентирован на сохранение локального расстояние между точками в отличае от PCA, ориентированного на сохранение глобальной структуры данных). Опираясь на полученные результаты, можно формулировать гипотезы о различиях между данными группами стран, а также проводить анализ внутри групп. 



## 9. Влияние снижения размерности: 



```{r}
# 1

set.seed(42)

for (i in 1:3) {
columns_to_remove <- sample(colnames(led_c), 5)

print(paste("Удалены переменные:", paste(columns_to_remove, collapse = ", ")))

led_c_rem <- led_c %>% select(!columns_to_remove)

led_c_rem.pca <- prcomp(led_c_rem, scale = T) 

p1 <- fviz_eig(led_c_rem.pca, addlabels = T, ylim = c(0, 45))
print(p1)
p2 <- fviz_pca_var(led_c_rem.pca, col.var = "contrib", labelsize = 2)
print(p2)}


```

Значения cumulative proportion не изменились значительно при удалении 5 случайных переменных (но, тем не менее, увеличились). Это связано с тем, что вклад в главные компоненты вносят несколько достаточно вариативных переменных. В том случае, если буду удалены большинство из переменных, определяющих первые 3 главные компоненты, то мы увидим более значительные изменения. В этом плане можно рассмотреть 3 случай, когда были удалены переменные, в основном определявшие третью главную компоненту, при этом процент cumulative proportion снизился незначительно(с 10.2 до 9) за счет большого числа переменных, вносящих незначительный вклад в третью компоненту.



## 10. Снижение размерности за счет группировки данных по принадлежности к регионам: Африка, Океания



```{r}
led_c_reg <- led_c %>%
  mutate(Is_Africa = ifelse(led$continent == "Africa", 1, 0),
         Is_Oceania = ifelse(led$continent == "Oceania", 1, 0)) %>% group_by(Is_Africa) %>% group_by(Is_Oceania)

led_c_reg.pca <- prcomp(led_c_reg, scale = T) 

fviz_eig(led_c_reg.pca, addlabels = T, ylim = c(0, 45))

fviz_pca_var(led_c_reg.pca, col.var = "contrib", labelsize = 2)
```



### Группировка по принадлежности к африканскому региону




```{r}
d <- ggbiplot(led_c_reg.pca, 
         scale = 0, 
         groups = led_c_reg$Is_Africa,
         ellipse = TRUE,
         alpha = 0.7,
         varname.size = 3
        ) +
  theme_classic() 
  ggplotly(d, tooltip = c("xvar", "yvar", "groups")) 
```



### Группировка по принадлежности к региону Океании  



```{r}
d <- ggbiplot(led_c_reg.pca, 
         scale = 0, 
         groups = led_c_reg$Is_Oceania,
         ellipse = TRUE,
         alpha = 0.7,
         varname.size = 3
        ) +
  theme_classic() 
  ggplotly(d, tooltip = c("xvar", "yvar", "groups")) 

```



При сравнении графиков можно отметить, что разброс значений показателей в Океании приблизительно соответствует разбросу переменных для других стран относительно первых двух главных компонент, а в африканском регионе значения показателей относительно главных компонент отличаются от остальных стран.
Насколько я понимаю, добавление дамми-колонки не корректно, так как разброс данных в незначительностей степени определяется принадлежностью к региону, что не позволяет формулировать гипотезы в зависимости от принадлежности к региону.